【裁判字號】    90,交上訴,2
【裁判日期】    891122
【裁判案由】    公共危險等
【裁判全文】
臺灣高等法院高雄分院刑事判決    九十年度交上訴字第二號
    上訴人即
    自  訴  人  甲○○
    被      告  乙○○
右上訴人因被告公共危險等案件，不服臺灣高雄地方法院八十八年度交自字第三六號
中華民國八十九年十一月二十二日第一審判決，提起上訴，本院判決如左：
      主      文
上訴駁回。
      理      由
一、自訴意旨略以︰緣被告乙○○為受僱於「尚億交通有限公司」之貨櫃曳引車司機
    ，其於民國八十八年五月十三日下午五時四十分許，駕駛牌照號碼ＫＱ─二一八
    號營業大貨車執行業務中，行經高雄市○○路高速公路南下西側便道，由北往南
    方向行駛，突然駛進慢車道，擦撞當時同向在前駕駛牌照號碼ＸＥＤ─六九三號
    重型機車之自訴人甲○○，使自訴人倒向拖板車，頭碰到輪胎，左手著地遭被告
    輾過，造成自訴人左肱骨外踝骨折、左腕橈骨骨折、左中指骨折、左手掌及中指
    、無名指撕裂傷，同時在肇事後逃逸，幸有在後之路人及自訴人之妹王淑梅趕到
    ，扶起自訴人向前求救，另路人追向前告知路口之警員，才將被告攔下，另警員
    隨即用警車將自訴人送往國軍高雄總醫院急救，始倖免於難。乙○○於肇事後，
    見甲○○左手為其聯結車右後輪輾過，竟不立即停車將甲○○送醫，反而繼續前
    行逃逸，直到被攔下才停車，因認被告涉犯刑法第二百八十四條第二項前段之業
    務過失傷害罪嫌及同法第一百八十五條之四駕駛動力交通工具肇事，致人死傷而
    逃逸罪嫌云云。
二、按告訴或請求乃論之罪，自訴人經合法傳喚，無正當理由不到庭或到庭不為陳述
    者，以撤回自訴論，刑事訴訟法第三百三十一條第一項前段定有明文。經查︰本
    件自訴人黃泰聲於自訴狀中記載，其址為︰高雄縣鳳山市○○路二二八號；復經
    本院依職權調查結果，自訴人甲○○之身分證統一編號︰Ｚ000000000
    號，乃籍設雲林縣口湖鄉埔南村外埔四七號，有本院八十八年十二月二十二日訊
    問筆錄供參在卷，並有法務部戶役政連結作業系統自訴人全戶戶籍網路資料乙紙
    在卷可稽。惟本院定八十九年十月二十一日為本件審判期日，經合法傳喚自訴人
    上開二址，前者以遷移為由退回，後者則由「王泰生」收受，有送達證書附卷足
    憑，而自訴人經合法傳喚，無正當理由不到庭，亦有八十九年十月二十一日審判
    筆錄在卷可攷，參以刑法第二百八十四條第二項前段之業務過失傷害罪，依同法
    第二百八十七條前段之規定，須告訴乃論，揆諸首揭條文說明，本件自訴被告涉
    犯業務過失傷害罪嫌部分，因自訴人經合法傳喚，無正當理由不到庭，以撤回自
    訴論。原審就此撤回自訴論部分，予以明，未加以裁判，於法並無不合。上訴
    意旨，空言指摘原審此部分不當，自無可取，併此明。
三、次按刑事訴訟法第三百十九條第一項固規定︰「犯罪之被害人得提起自訴。但無
    行為能力或限制行為能力或死亡者，得由其法定代理人、直系血親或配偶為之」
    。而所謂犯罪之被害人，係指因犯罪而直接被害之人而言，如因犯罪而間接、附
    帶或輾轉受害者，不得提起自訴。是否為直接被害者，應以犯罪行為與受害之法
    益有無直接關係以為斷。易言之，法益因犯罪行為之侵害，而立即遭受損害者，
    此法益之持有者即屬犯罪之直接被害人。生命法益遭受侵害者，自以該生命法益
    持有人為直接被害人甚明；而直接受害者為國家或社會法益者，個人僅因此而間
    接受其損害，亦不得提起自訴；又不得提起自訴而提起者，應諭知不受理之判決
    ，得準用刑事訴訟法第三百零七條之規定，得不經言詞辯論，逕為自訴不受理之
    判決，刑事訴訟法第三百二十三條第一項第二百二十八條第一項、第三百三十四
    條及第三百四十三條分別定有明文，合先敘明。經查：自訴人自訴被告涉犯刑法
    第一百八十五條之四駕駛動力交通工具肇事，致人死傷而逃逸罪嫌部分，而此部
    分處罰犯罪所保護之法益為社會法益，蓋在犯罪評價上，駕駛動力交通工具肇事
    ，致人死傷而逃逸罪，所直接侵害之法益，應為社會之善良風俗，而該罪名增訂
    之立法理由，乃「為維護交通安全，加強救護，減少被害人之死傷，促使駕駛人
    於肇事後，能對被害人即時救護，特增設本條」。依此，立法者認為駕車肇事後
    ，倘能將肇事之被害人，即時救護，即可減輕或避免被害人之傷亡，亦攸關社會
    大眾生命、身體之安全，故將其訂為公共危險罪之一種。是故，自訴人就被告此
    部分自訴事實，觀諸前揭條文說明，於法尚有未洽。則原審就被告此部分為自訴
    不受理之判決，並無不當。上訴意旨，指摘原審此部分判決不當，為無理由，應
    予駁回，並不經言詞辯論為之。
據上論斷，應依刑事訴訟法第三百六十八條、第三百七十二條，判決如主文。
中    華    民    國      九十      年       二       月     二十七   日
                              臺灣高等法院高雄分院刑事第三庭
                                  審判長法官  莊秋桃
                                        法官  陳中和
                                        法官  謝宏宗
右正本證明與原本無異。
如不服本判決，應於判決送達後十日內向本院提出上訴狀，其未述理由者並應於提
出上訴狀後十日內向本院補提理由書（應附繕本)。
                                      書記官  陳靖華
中    華    民    國      九十      年       三       月       一     日
                                                                      Ｄ


司法院資訊處製作；財團法人民間司法改革基金會備份。
